臺灣臺東地方法院小額民事判決
                                    110年度東小字第213號
原      告  洪佳銘    現於法務部矯正署東成技能訓練所
被      告  周世光    現於法務部矯正署東成技能訓練所
上列當事人間請求侵權行為損害賠償事件，經本院於民國111年3
月14日言詞辯論終結，本院判決如下：
    主  文
被告應給付原告新臺幣柒仟伍佰元。
原告其餘之訴駁回。
訴訟費用新臺幣壹仟元，由被告負擔新臺幣伍佰元，餘由原告負
擔。
本判決原告勝訴部分，得假執行。但被告如以新臺幣柒仟伍佰元
為原告預供擔保後，得免為假執行。
    事 實 及 理 由
一、原告主張：兩造曾係法務部矯正署東成技能訓練所（下稱東
    成技訓所）中同一舍房內之受刑人，被告於兩造同舍房期間
    對原告為下列侵權行為：⑴於民國110年7月間某日，被告跟
    第五工場陳孟宏主管說原告於半夜叫他起床又潑他水（下稱
    行為①），叫主管調監視器說要對原告做處分，後來主管調
    完監視器看完以後說沒這回事；⑵又於同年7月某日，被告跟
    前三教區陳科員說原告上廁所時潑他尿（下稱行為②），他
    叫科員調監視器，科員調完監視器看完說沒這回事；⑶又於
    同年8月20日在舍房內，別的同學問原告是不是東西沒收，
    原告說東西都有收好，原告就勸被告有東西沒收好要收好，
    被告不高興用台語罵原告「幹你娘」（下稱行為③），當時
    舍房包括兩造在內共四人。被告上開行為①、②之不實指控，
    以及行為③之公然辱罵行為已造成原告名譽受損，爰依侵權
    行為之法律關係提起本件訴訟，請求被告就各次侵權行為應
    賠償原告新臺幣（下同）各5,000元，合計15,000元。並聲
    明：被告應給付原告15,000元。
二、被告則以：伊沒有跟主管報告原告潑水及潑尿，亦即沒有做
    原告指控的行為①、②。至於原告說的行為③，伊並沒有罵原
    告「幹你娘」，當天早上伊沒有跟原告有任何對話，是原告
    亂講水桶的事情，伊是跟另一個資深同房對話，資深同房叫
    伊把東西放好，伊說前天晚上11點伊上廁所怕放回去下舖空
    隙會吵到別人睡覺，伊就先放在牆上，資深同房叫伊放好伊
    就說好，伊跟資深同房解釋上情，原告情緒不好不知道在旁
    邊不高興什麼，伊沒有跟原告在講，跟原告無關，原告誤以
    為伊在講他，原告回上鋪，伊當時在上廁所，原告突然起身
    對伊不知道講什麼，原告先罵伊「幹」，伊覺得莫名其妙，
    伊又沒跟他對話，伊跟資深同房講也不是講他，伊問他罵伊
    什麼，原告又罵「幹」，伊沒回他，後來他說伊罵他，當時
    伊在學日文，伊講日語五十音，原告說伊罵他三字經，伊沒
    有針對他，伊沒有講三字經，可能日語聽起來像三字經。伊
    後來在主管訪談筆錄中雖承認有罵原告，但那是因為伊跟主
    管說原告也有罵伊，主管說這是小事，先扣伊分數，伊想說
    整件事只是誤會所以才先承認下來等語置辯。並聲明：原告
    之訴駁回。
三、得心證之理由：
（一）按當事人主張有利於己之事實者，就其事實有舉證之責任
      ，民事訴訟法第277 條前段定有明文。民事訴訟如係由原
      告主張權利者，應先由原告負舉證之責，若原告先不能舉
      證，以證實自己主張之事實為真實，則被告就其抗辯事實
      即令不能舉證，或其所舉證據尚有疵累，亦應駁回原告之
      請求（最高法院17年上字第917 號裁判意旨可資參照）。
      本件原告主張被告有行為①、②、③之侵權行為，既均為被
      告所否認，自應由原告負舉證責任，經查：
　１、就原告主張之行為①潑水事件、行為②潑尿事件部分，經本
      院依職權向東成技訓所函詢是否有原告主張之情事，東成
      技訓所函覆內容略以：「㈠收容人周世光（下稱周員）確
      曾於110年7月間，向第五工場管理員陳孟宏（下稱陳主管
      ）反映收容人洪佳銘（下稱洪員）向其潑水，惟翌日經陳
      主管及時任第三教區科員陳俊璋（下稱陳科員）調閱監視
      器後，查無所述之情形，經向二人說明開導後，均表無異
      議，遂未立案調查。㈡陳主管及陳科員，皆未於上開期間
      接獲周員向前開職員反映有關洪員對其潑尿一事，故並未
      調閱監視器。」乙節，有東成技訓所111年1月4日東訓所
      戒字第11000139110號函頁暨檢附之職務報告（見院卷第8
      8至90頁）在卷可查。則以上開函覆內容，已證實被告確
      有行為①指控原告潑水，然經調閱監視器後確認並無被告
      所述原告潑水情事，從而原告主張被告有行為①不實指控
      其潑水之侵權行為，尚非無據，堪可採信。然行為②潑尿
      事件部分，依上開函覆內容可知，被告未曾向監所人員反
      映原告對其潑尿，故亦無調閱監視器情事，是並無證據足
      以佐證原告此部分主張為真，尚難認其已盡舉證責任，從
      而難認被告有行為②之侵權行為。
　２、行為③部分雖為被告否認並以前詞置辯，然經本院依職權向
      東成技訓所函詢結果，被告確有於110年8月20日上午7時3
      7分於和舍6房内，與原告因使用浴廁水桶是否收回原位而
      起口頭爭執，被告有對原告口出穢言「幹你娘」之事實，
      除據被告當時接受監所人員訪談時自承有口出「幹你娘」
      乙語外（見院卷第53至55頁），並經原告指訴在卷，復有
      同舍房之受刑人林志銘、王光明均證述於兩造爭執過程中
      ，有聽聞被告罵了一句「幹你娘」等語，此有東成技訓所
      職務報告（見院卷第52頁）、兩造及證人林志銘、王光明
      之訪談筆錄（見院卷第53至64頁）在卷可佐，堪認原告此
      部分之主張為真，被告嗣後雖以前詞置辯，然其辯詞已有
      反覆，恐係臨訟卸責之詞，不足採信，本件原告之指訴有
      證人前述證述佐證，應為真實可信，從而被告有行為③之
      侵權行為，亦堪認定。
（二）按故意或過失不法侵害他人之權利者，負損害賠償責任；
      不法侵害他人之身體、健康、名譽、自由、信用、隱私、
      貞操，或不法侵害其他人格法益而情節重大者，被害人雖
      非財產上之損害，亦得請求賠償相當之金額，民法第184
      條第1項前段、第195條第1項前段分別定有明文。被告有
      對原告為行為①、③侵權之事實，業經本院認定如上，而原
      告主張受被告此等侵權行為，足以貶損原告人格及聲譽，
      因而造成其精神上受有痛苦乙節，堪可採信。從而，原告
      依上開規定，請求被告賠償其所受精神上損害，於法自屬
      有據，應予准許。
（三）次按非財產之損害賠償係以人格權遭遇侵害，使精神上受
      有痛苦為必要，其核給之標準固與財產上損害之計算不同
      ，然非不可斟酌雙方身份資力與加害程度，及其他各種情
      形核定相當之數額，最高法院51年台上字第223號判例意
      旨可資參照。爰審酌被告否認有侵權行為之態度、行為①
      、③之侵權行為手段、不實指述之內容及侮辱之言語內容
      所造成原告之精神痛苦程度，並參酌兩造自陳之學經歷、
      家庭、收入狀況（註：為維護兩造之隱私、個資，爰不就
      此詳予敘述，請參見本院依職權調閱兩造稅務電子閘門財
      產所得明細表及兩造於本院審理中所述，見本院卷第103
      頁反面及限制閱覽卷內之資料）等一切情狀，因認原告就
      行為①、③得請求被告賠償精神慰撫金分別以3,500元、4,0
      00元為適當，逾此範圍之請求稍屬過高，為無理由，應予
      駁回。至於原告依行為②請求部分，因此部分之侵權行為
      未能證明詳如前述，此部分之請求自屬無據，應予駁回。
四、綜上所述，原告本於侵權行為之法關係，請求被告給付原告
    7,500元（計算式：3,500元＋4,000元＝7,500元），為有理由
    ，應予准許。逾此部分所為之請求，為無理由，應予駁回。
五、本件事證已臻明確，兩造其餘攻擊防禦方法，核與判決結果
    不生影響，爰不逐一論述。
六、本件原告勝訴部分係就民事訴訟法第436條之8第1項適用小
    額程序所為被告敗訴之判決，依同法第436條之20規定，應
    依職權宣告假執行；並依同法第436條之23準用第436條第2
    項，適用同法第392條第2項規定，本院爰依職權酌定相當擔
    保金額宣告被告為原告預供擔保後，得免為假執行。
七、訴訟費用負擔之依據：民事訴訟法第79條。依職權確定訴訟
    費用額為1,000元（第一審裁判費），其中500元由被告負擔
    ，餘由原告負擔。
中　　華　　民　　國　　111 　年　　3 　　月　　31　　日
                      臺東簡易庭  法  官  王麗芳
以上正本係照原本作成。
如不服本判決，應於送達後20日內，向本院提出上訴狀並應記載
上訴理由，表明關於原判決所違背之法令及其具體內容與依訴訟
資料可認為原判決有違背法令之具體事實，如於本判決宣示後送
達前提起上訴者，應於判決送達後20日內補提上訴理由書（須附
繕本）。
中　　華　　民　　國　　111 　年　　3 　　月　　31　　日
                                  書記官  張耕華